臺灣高等法院刑事判決
111年度上訴字第2473號
上  訴  人  
即  被  告  蘇韋亘



上列上訴人即被告因詐欺等案件，不服臺灣新竹地方法院110年
度金訴字第408號，中華民國111年5月17日第一審判決（起訴案
號：臺灣新竹地方檢察署110年度偵字第12216號），提起上訴，
本院判決如下：
    主      文
上訴駁回。
    事實及理由
一、本案審判範圍：
  ㈠刑事訴訟法第348條第3項規定：「上訴得明示僅就判決之刑
    、沒收或保安處分一部為之」，而其立法理由指出：「為尊
    重當事人設定攻防之範圍，並減輕上訴審審理之負擔，容許
    上訴權人僅針對刑、沒收或保安處分一部提起上訴，其未表
    明上訴之認定犯罪事實部分，則不在第二審之審判範圍。如
    為數罪併罰之案件，亦得僅針對各罪之刑、沒收、保安處分
    或對併罰所定之應執行刑、沒收、保安處分，提起上訴，其
    效力不及於原審所認定之各犯罪事實，此部分犯罪事實不在
    上訴審審查範圍」。是科刑事項已可不隨同其犯罪事實而單
    獨成為上訴之標的，且上訴人明示僅就科刑事項上訴時，第
    二審法院即不再就原審法院所認定之犯罪事實為審查，而應
    以原審法院所認定之犯罪事實，作為論認原審量刑妥適與否
    的判斷基礎。
  ㈡本件上訴人即被告蘇韋亘（下稱被告）提起第二審上訴，被
    告於本院審理中當庭陳稱：伊只針對量刑上訴等語（見本院
    卷第58頁），是認被告只對原審之科刑事項提起上訴無訛。
    依據前述說明，本院僅就原審判決量刑妥適與否進行審理，
    至於原審判決其他部分，則非本院審查範圍。
二、本案據以審查量刑妥適與否之原審所認定之犯罪事實、所犯
    罪名：　　
  ㈠犯罪事實：　
　　趙德清、蘇韋亘、楊心於民國110年7月中旬某日加入使用
    通訊軟體TELEGRAM名稱「飽滇」之成年人（下稱「飽滇」）
    所屬之詐欺集團（成員另包含「黃瑞成」，由警方另行偵辦
    ，趙德清、蘇韋亘、楊心3人所涉參與犯罪組織罪嫌，另經
    臺灣彰化地方檢察署檢察官以110年度偵字第9021號等提起
    公訴，由臺灣彰化地方法院以110年度原訴字第27號審理中
    ），楊心、趙德清擔任車手頭，負責交付人頭帳戶提款卡
    予車手及第一層收水等行為，以分別獲得提領金額1%之報酬
    。蘇韋亘則擔任提款車手，負責提領詐欺贓款，以獲得提領
    金額2%之報酬。楊心、趙德清、蘇韋亘即與「飽滇」、「
    黃瑞成」及其等所屬之詐欺集團成員共同基於意圖為自己不
    法所有之三人以上詐欺取財犯意聯絡，及洗錢之犯意聯絡，
    由所屬詐欺集團某不詳成員，於110年7月28日下午5時2分許
    ，在不詳地點，冒充「美蓮花店」員工撥打電話予傅鳳珠佯
    稱：因為網路訂單的系統升級，其增加多筆訂單會直接扣款
    ，須依指示取消訂單云云，使傅鳳珠陷於錯誤，於110年7月
    29日凌晨0時8分許、0時20分許，轉帳新臺幣（下同）4萬99
    89元、2萬9985元至該集團所使用之第一銀行人頭帳戶內（
    帳號00000000000號，下稱本案人頭帳戶）；另一方面，趙
    德清依「飽滇」指示駕駛車號000-0000號租賃小客車（以不
    知情之趙德清前女友張惠娟名義承租）搭載楊心至苗栗市
    某處收受「黃瑞成」交付之本案人頭帳戶提款卡，並在新竹
    市南大路與興學街口交付予蘇韋亘，楊心並下車跟隨在蘇
    韋亘身後把風，蘇韋亘則於同日凌晨0時11分至0時13分許及
    0時22分、0時24分許，先後在新竹市○區○○路000號之陽信商
    業銀行林森分行、新竹市○區○○路000號之萊爾富便利超商新
    竹西大門市，自本案人頭帳戶提款合計5萬元及3萬800元得
    手（其中7萬9974元為傅鳳珠遭詐款項），再於新竹市某處
    將之交予楊心，楊心則交付提領金額2%即1616元之報酬予
    蘇韋亘，嗣楊心再搭乘趙德清所駕駛之上開汽車至新竹縣
    市某處將所收取款項交予「黃瑞成」，楊心、趙德清並各
    自獲得各1%即808元之報酬。趙德清、楊心、蘇韋亘以此輾
    轉交付之方式製造金流斷點，掩飾及隱匿詐欺犯罪所得之本
    質及去向以洗錢。嗣經傅鳳珠發覺受騙報警處理，始循線查
    悉上情。
　㈡所犯罪名：
　　刑法第339條之4第1項第2款之三人以上共同詐欺取財罪及洗
    錢防制法第14條第1項、第2條第2款之洗錢罪，被告以一行
    為同時觸犯上開2罪名，為想像競合犯，應從一重之三人以
    上共同詐欺取財罪處斷。
三、刑之減輕事由：
　　按想像競合犯之處斷刑，本質上係「刑之合併」，其所謂從
    一重處斷，乃將想像競合犯組成之評價上數罪，合併為科刑
    一罪，其所對應之刑罰，亦合併其評價上數罪之數法定刑，
    而為一個處斷刑。易言之，想像競合犯侵害數法益者皆成立
    犯罪，論罪時必須輕、重罪併舉論述，同時宣告所犯各罪名
    ，包括各罪有無加重、減免其刑之情形，亦應說明論列，量
    刑時併衡酌輕罪部分量刑事由，評價始為充足，然後依刑法
    第55條前段規定「從一重處斷」，非謂對於其餘各罪可置而
    不論。因此，法院決定處斷刑時，雖以其中最重罪名之法定
    刑，做為裁量之準據，惟於裁量其輕重時，仍應將輕罪合併
    評價在內（最高法院108年度台上字第4405號、第3563號判
    決意旨參照）。按洗錢防制法第16條第2項規定：「犯（洗
    錢防制法）前2條之罪，在偵查或審判中自白者，減輕其刑
    」。本案被告於偵查、原審及本院審理時，就其所犯本案洗
    錢罪均自白犯罪，原應就其所犯一般洗錢罪，依上開規定減
    輕其刑，惟依前揭罪數說明，被告就上開犯行係從一重論處
    三人以上共同詐欺取財罪，被告所犯洗錢罪屬想像競合犯其
    中之輕罪，依上開說明，僅由本院於後述依刑法第57條量刑
    時一併衡酌該部分減輕其刑事由，附此說明。
四、上訴駁回之理由：　　　
　㈠被告上訴理由略以：被告係因家庭經濟因素，在無知且受朋
    友影響之下觸犯本案犯行，犯後深感後悔，始終配合偵辦，
    請從輕量刑等語。
　㈡按量刑係法院就繫屬個案犯罪之整體評價，為事實審法院得
    依職權自由裁量之事項，量刑判斷當否之準據，應就判決之
    整體觀察為綜合考量，並應受比例原則等法則之拘束，非可
    恣意為之，致礙其公平正義之維護，必須兼顧一般預防之普
    遍適應性與具體個案特別預防之妥當性，始稱相當。苟已斟
    酌刑法第57條各款所列情狀，而未逾越法定刑度，如無偏執
    一端，致有明顯失出失入之恣意為之情形，上級審法院即不
    得單就量刑部分遽指為不當或違法（最高法院100年度台上
    字第5301號判決意旨參照）。查被告於警詢、偵查、原審及
    本院審理時均坦承犯行，惟迄今並未與告訴人傅鳳珠達成民
    事和解，賠償告訴人所受之損害，犯後態度尚可，且原審於
    量刑時已以行為人之責任為基礎，詳予審酌刑法第57條各款
    及前開所列情狀（含告訴人遭詐騙之金額、被告於本案詐欺
    集團中擔任之角色、其前有犯罪之前科而素行不佳、被告於
    審判中自白符合洗錢防制法第16條第2項之減刑規定等），
    予以綜合考量，就被告所犯判處有期徒刑1年3月，就刑罰裁
    量職權之行使，既未逾越法律所規定之範圍，亦無濫用權限
    之情形，難遽謂原判決之量刑有何不當，經將被告所述其係
    因家庭經濟因素，在無知且受朋友影響之下觸犯本案犯行，
    犯後深感後悔，始終配合偵辦等列入量刑因子，與其他量刑
    因子綜合考量，仍難遽謂原判決之量刑有何不當，縱與被告
    主觀上之期待有所落差，仍難指其量刑有何不當或違法。是
    被告上訴請求從輕量刑云云，為無理由，應予駁回。
據上論斷，應依刑事訴訟法第368條，判決如主文。
本案經檢察官張瑞玲提起公訴，檢察官陳正芬到庭執行職務。
中　　華　　民　　國　　111 　年　　9 　　月　　7 　　日
              　  刑事第二十三庭審判長法　官  許永煌
　　　　　　　　　　　　　　　　　    法　官  黃美文 
　　　　　　　　　　　　　　　　　　　法　官  雷淑雯
以上正本證明與原本無異。
如不服本判決應於收受送達後20日內向本院提出上訴書狀，並應
敘述具體理由；其未敘述上訴理由者，應於上訴期間屆滿後20日
內向本院補提理由書（均須按他造當事人之人數附繕本）「切勿
逕送上級法院」。告訴人或被害人如對於本判決不服者，應具備
理由請求檢察官上訴，其上訴期間之計算係以檢察官收受判決正
本之日期為準。
                                　    書記官  林立柏
中　　華　　民　　國　　111 　年　　9 　　月　　14　　日
附錄原審判決論罪法條：
中華民國刑法第339條之4
犯第339條詐欺罪而有下列情形之一者，處1年以上7年以下有期
徒刑，得併科1百萬元以下罰金：
一、冒用政府機關或公務員名義犯之。
二、三人以上共同犯之。
三、以廣播電視、電子通訊、網際網路或其他媒體等傳播工具，
    對公眾散布而犯之。
前項之未遂犯罰之。

洗錢防制法第14條
有第二條各款所列洗錢行為者，處7年以下有期徒刑，併科新臺
幣5百萬元以下罰金。
前項之未遂犯罰之。
前二項情形，不得科以超過其特定犯罪所定最重本刑之刑。

洗錢防制法第2條
本法所稱洗錢，指下列行為：
一、意圖掩飾或隱匿特定犯罪所得來源，或使他人逃避刑事追訴
    ，而移轉或變更特定犯罪所得。
二、掩飾或隱匿特定犯罪所得之本質、來源、去向、所在、所有
    權、處分權或其他權益者。
三、收受、持有或使用他人之特定犯罪所得。